【裁判字號】    98,聲,456
【裁判日期】    980828
【裁判案由】    選派檢查人
【裁判全文】
臺灣臺中地方法院民事裁定  98年度聲字第456號
聲  請  人  乙○○
代  理  人  羅豐胤  律師
            林正雄  律師
相  對  人  仕偉實業有限公司
法定代理人  甲○○
代  理  人  吳瑞堯  律師
            周思潔  律師
上列聲請人聲請選派檢查人事件，本院裁定如下：
    主      文
選派胡湘寧會計師為仕偉實業有限公司業務帳目及財產情形之檢
查人。
聲請費用由相對人負擔。
    理      由
一、按繼續1年以上，持有已發行股份總數百分之3以上之股東，
    得聲請法院選派檢查人，檢查公司業務帳目及財產情形，公
    司法第245條第1項定有明文。
二、聲請意旨略以：
  (一)聲請人為相對人仕偉實業有限公司（下稱仕偉公司）之股東
    ，仕偉公司於民國（下同）95年3月20日經核准設立，依該
    仕偉公司之設立登記表所示， 聲請人持有公司股權份50%，
    且已持有股份一年以上，依公司法第245條第1項之規定，聲
    請人得聲請鈞院選派檢查人。
  (二)相對人仕偉公司之帳務與執行皆由其董事甲○○及其妻處理
    ，其公司財務不透明，不願將財務狀況與相關帳務表冊揭露
    予股東，且聲請人實際出資額為新台幣（下同）300萬元，
    惟僅登記為200萬元，又部分廠商收回之票據是否有入公司
    帳冊或逕行私吞，不無疑義，是仕偉公司是否有人謀不臧，
    掏空公司資產等不法情事，有深入瞭解必要，爰請求選派檢
    查人檢查相對人公司業務帳目及財產情形。
三、相對人辯稱：聲請人得行使監察權，故本件尚無選任檢查人
    之必要，本件聲請係權利濫用。事實上，聲請人自仕偉公司
    成立以來，均有檢查過公司帳冊等資料，仕偉公司相關財務
    表冊均係委由專業之黃來財記帳士負責申報及編制，且執行
    業務董事行事作風向來嚴謹，並力求合法，仕偉公司並無財
    務不透明，不願將財務狀況與相關帳務表冊揭露予股東之情
    ，聲請人雖舉出資及分配收益情形一覽表之明顯誤寫之處，
    擴大渲染記帳不實，亦有失厚道，相對人否認聲請人實際出
    資300萬元之事實，而聲請人對於相對人仕偉公司負責提供
    生產技術、購料及生產，詎聲請人負責生產布疋屢遭客戶抱
    怨品質不符通常標準而退貨，其私下取得之貨款亦未全數交
    回公司之情形，況仕偉公司已不再繼續經營，應辦理清算，
    合理解決膠機台等資產，亦無再選派檢查人之必要云云。
四、經查，本件聲請事項，業經聲請人提出相對人仕偉公司設立
    登記表、股東名簿影本、仕偉公司起章程等為證，雖相對人
    以上情置辯，惟查，聲請人固不否認有閱覽過相對人仕偉公
    司執行董事甲○○所交付之帳冊資料，然聲請人並非會計專
    業人士，對於帳務表冊及金錢往來資料如何勾稽比對，並非
    熟稔在行，且所交付相對人仕偉公司之資料是否完整，亦非
    無疑，況相對人既陳稱：仕偉公司已不再繼續經營，應辦理
    清算云云，然亦遲未辦理清算，更易啟人疑竇，尤有甚者，
    其聲請人與相對人仕偉公司執行董事甲○○間互信基礎已屬
    薄弱，此際更宜有客觀公正之專業人士進行相關帳務資料之
    瞭解及比對，以憑辦理公司後續處置事務，至於相對人所辯
    聲請人得行使監察權云云，然聲請人於當庭稱：如果相對人
    同意聲請人行使監察權，聲請人願自行選任會計師查帳等語
    ，然相對人陳稱：目前公司應進行清算程序，聲請人提出之
    上開建議，並非必要等語各在卷（詳見本院98年8月12日訊
    問筆錄），可見聲請人行使監察權有其事實上障礙及困難，
    故本院綜合上情， 認為聲請人提出本件聲請為有理由，應
    予准許。
五、本院依職權函請社團法人台灣省會計師公會推薦適當之會計
    師供本院遴選為相對人檢查人，經該會以98年8月12日會總
    發字第09801401之1號函推薦胡湘寧會計師（地址：台中市
    ○○○路2段666號10樓之3，電話：00-00000000）為檢查人
    。本院認胡湘寧會計師係由臺灣省會計師公會推薦，應能本
    於專業知識，對於相對人公司業務、帳目及盈虧情況予以檢
    查，對於聲請人及其他股東之權益當能適時維護、保障，爰
    依法選派其為檢查人。
六、依非訟事件法第175條第3項，裁定如主文。
中    華    民    國    98    年    8    月    28    日
                  民事第四庭    法  官  張國華
上為正本係照原本作成。
如對本裁定抗告須於裁定送達後10日內向本院提出抗告狀。
中    華    民    國    98    年    8    月    28    日
                                書記官  王麗麗


司法院資訊處製作；財團法人民間司法改革基金會備份。
